臺灣宜蘭地方法院民事判決　　　　　　　 96年度訴字第139號
原　　　告　丙○○
　　　　　　乙○○
　　　　　　丁○○
共　　　同
訴訟代理人　簡坤山律師
被　　　告　台灣通運倉儲股份有限公司
法定代理人　戊○○
被　　　告　甲○○
共　　　同
訴訟代理人　吳振東律師
當事人間因原告提起刑事附帶民事訴訟，請求侵權行為損害賠償
事件，經本院刑事庭裁定移來，本院於民國96年12月27日言詞辯
論終結，判決如下：
    主  文
被告應連帶給付原告各新台幣貳拾捌萬玖仟壹佰伍拾壹元，及均
自民國九十六年二月一日起至清償日止按年息百分之五計算之利
息。
原告其餘之訴駁回。
訴訟費用由被告連帶負擔二分之一，餘由原告負擔。
本判決原告丁○○、丙○○、乙○○勝訴部分各得假執行。但被
告如各以新台幣貳拾捌萬玖仟壹佰伍拾壹元為原告丁○○、丙○○、乙○○預供擔保，得免為假執行。
原告其餘假執行之聲請駁回。
    事實及理由
一、按訴狀送達後，原告不得將原訴變更或追加他訴，但擴張或
    減縮應受判決事項之聲明者，不在此限，民事訴訟法第255
    條第1項但書第3款定有明文。本件原告本起訴聲明請求被告
    連帶給付原告共新台幣（下同）1,500,000元及法定遲延利
    息；嗣於起訴狀送達後之民國96年3月28日變更請求之金額
    為共1,637,566元之本息；再於96年5月25日變更請求之金額
    為共1,620,000元（即原告每人540,000元）之本息，核為擴
    張或減縮應受判決事項之聲明，依上開說明，應予准許。
二、原告主張：原告之父林堂，於95年6月10日下午3時13分許
    ，騎乘車號HNC-825之機車，沿宜蘭縣蘇澳鎮○○路往蘇澳
    市區方向行駛，途經該路段長安橋北端時，因被告甲○○同
    向違規停放於長安橋上車號JF-635之營業用曳引車，於同日
    下午3時18分43秒至19分3秒間起步駛入車道時（參見本卷第
    120頁），疏未注意禮讓左後方行進中之林堂機車先行，
    致擦撞直行林堂之機車，使林堂跌倒受有腦內出血等重
    傷害，經送醫急救後，仍於95年7月1日不治死亡，而被告甲○○係受僱於被告台灣通運倉儲股份有限公司（以下簡稱台
    灣通運公司），於執行職務時，過失肇致林堂死亡，依民
    法第188條第1項之規定，僱用人台灣通運公司與被告甲○○
    應負連帶損害賠償責任，而原告3人因而支出林堂之醫療
    費用2,467元；增加生活上需要之費用即購置尿布、清潔袋
    、柔濕巾及各式醫療用品2,279元、看護費用8,630元等合計
    10,909元，棺木及葬儀費357,700元、納骨塔使用費11,000
    元（原請求之51,000元嗣減縮40,000元，參見本院卷第133
    頁）等殯葬費合計368,700元；精神上損害賠償原告每人各
    1,600,000元，合計4,800,000元，以兩造過失比例7:3分擔
    ，扣抵原告已平均受領之強制汽車責任保險金合計150萬元
    後，爰依侵權行為損害賠償之法律關係，聲明請求：被告應
    連帶給付原告3人各540,000元及法定遲延利息，暨願供擔保
    請准宣告假執行等語。
三、被告則以：本件車禍事故之發生，原告之父林堂應負主要
    肇事責任，被告甲○○僅應負肇事次因。且被告甲○○於車
    禍發生未幾即離職，雖另受僱他人但收入無多且不穩定；被
    害人林堂死亡時退休無業，生前獨居宜蘭，原告3人為林
    堂之子女，均已成年，各有職業，並長年居住外地，原告
    請求之慰撫金過高等語置辯，並答辯聲明：請求駁回原告之
    訴，及願供擔保請准免為假執行。
四、經查，被告甲○○受僱於台灣通運公司，於95年6月10日下
    午3時13分許，駕駛車號JF-635號營業曳引車，自台灣水泥
    股份有限公司蘇澳廠載完貨出廠，沿宜蘭縣蘇澳鎮○○路長
    安橋往蘇港路方向行駛，途經長安橋時，本應注意橋樑不得
    臨時停車及起駛前應顯示方向燈，注意前後左右有無車輛行
    人，並應讓行進中車輛行人優先通行，且依當時日間自然光
    線、柏油路面、路面無缺陷、無障礙物、視距良好等情形，
    並無不能注意之情事，詎其竟疏未注意及此，先於長安橋違
    規臨時停車後，又未停讓左後行進中車輛先行，即於同日下
    午3時18分43秒至19分3秒間貿然起步，適原告之父林堂無
    照騎駛車牌號碼HNC-825號重型機車自同向車道之左後側駛
    近時亦疏未注意車前狀況，二車遂發生碰撞，導致林堂因
    而人車倒地，且因此而受有頭部挫傷、腦出血等傷害，經送
    醫急救後，仍於95年7月1日上午7時33分因腦內出血而不治
    死亡；又原告3人因而支出林堂之醫療費用2,467元；增加
    生活上需要之費用即購置尿布、清潔袋、柔濕巾及各式醫療
    用品2,279元、看護費8,630元等合計10,909元，棺木及葬儀
    費用357,700元、納骨塔使用費用11,000元等殯葬費合計
    368,700元；並已平均受領強制責任險理賠金1,500,000元之
    事實，為兩造所不爭執，並有本院96年度交易字第16號刑事
    判決書、卷附行車紀錄器、樺崎實業股份有限公司函及所附
    行車紀錄紙分析報告（參見本院卷第103頁以下）、泛亞電
    信股份有限公司雙向通聯資料查詢（參見台灣宜蘭地方法院
    檢察署95年度相字第223號卷）、戶籍謄本、醫療費用收據
    13紙、尿布、清潔袋、柔濕巾、各式醫療用品等及看護費之
    收據、重生禮儀社收據、羅東鎮公所收據等為證，堪信為真
    實。
五、按故意或過失不法侵害他人之權利者，負損害賠償責任。受
    僱人因執行職務，不法侵害他人之權利者，由僱用人與行為
    人連帶負損害賠償責任。不法侵害他人致死者，對於支出醫
    療費用及增加生活上需要之費用或殯葬費用之人，亦應負損
    害賠償責任；又不法侵害他人致死者，被害人之父母、子女
    及配偶，雖非財產上之損害，亦得請求賠償相當之金額，民
    法第184條第1項前段、第188條第1項前段、第192條及第194
    條分別定有明文。原告主張前開侵權行為事實，為被告所不
    爭執，已如前述，則原告依過失侵權行為之損害賠償請求權
    ，請求被告連帶負損害賠償責任，於法有據。而本件經兩造
    同意後，整理爭點為：(一)林堂與被告甲○○就本件車禍發
    生之過失責任比例為何？(二)原告所請求之精神慰撫金是否過
    高？本院之判斷如下：
（一）按損害之發生或擴大，被害人與有過失者，法院得減輕賠
      償金額或免除之，民法第217條第1項定有明文，而此項規
      定之目的，即在謀求加害人與被害人間之公平，法院自得
      以職權減輕或免除之。經查，被告甲○○於橋樑處違停後
      起步，未停讓左後行進中車輛先行，致釀擦撞事故，固屬
      被告之過失侵權行為，已如前述，惟林堂亦有未注意車
      前狀況之過失存在，則被告辯稱林堂就車禍之發生與有
      過失，應屬有據，惟因林堂行經該橋具有路權，被告甲○○應停讓林堂先行，被告甲○○之過失責任比例自當
      較林堂為高，此部分被告以前詞為辯尚不可採。基此，
      被告甲○○與林堂間之過失責任比例應核為7比3。
（二）次按法院對於慰撫金之量定，應斟酌該受僱人及應負連帶
      賠償責任之僱用人，並被害人暨其父、母、子女及配偶之
      身分、地位及經濟狀況等關係定之，不得僅以被害人與實
      施侵權行為之受僱人之資力為衡量之標準（最高法院76年
      台上字第1908號判例要旨參照）。經查，原告丙○○、乙○○、丁○○為林堂之子女，依前開之說明，請求被告
      給付精神慰撫金，應有理由。本院審酌本件事故之發生乃
      在被告甲○○輕忽橋樑不得臨時停車及起駛前應注意前後
      左右有無障礙物或車輛行人，並應禮讓行進中車輛行人優
      先通行等交通規定而為肇事主因，兼衡原告因其父林堂
      於本件車禍亡故，驟失至親，精神上自均受有痛苦。又被
      害人林堂發生車禍時約70歲，原告均在就業中，此有戶
      籍謄本、繼承系統表可佐，並據原告陳明在卷（參見本院
      卷第22頁以下，第117頁）；而被告甲○○現年49歲，本
      在被告台灣通運公司擔任駕駛，惟已離職至他公司，亦據
      被告陳述無訛（參見本院卷第136頁）；另被告台灣通運
      公司95年度總計財產資料107筆，為大型通運倉儲公司，
      綜合上述一切被告與被害人及子女即原告之身分、地位及
      經濟狀況等情，認原告請求被告各給付1,600,000元，實
      屬過高，應以原告3人各1000,000元為適當，原告逾此部
      分之請求，難認有據。
六、按保險人依本法規定給付之保險金，視為被保險人損害賠償
    金額之一部分；被保險人受賠償請求時，得扣除之，強制汽
    車責任保險法第32條定有明文。查原告自認業已平均領取第
    三人汽車強制責任保險金150萬元，由原告均分，已如前述
    ，則揆諸前揭規定，自得扣抵被告應給付原告之損害賠償金
    額，準此計算，原告3人支出林堂之醫療費用2,467元；增
    加生活上需要之費用即購置尿布、清潔袋、柔濕巾及各式醫
    療用品2,279元、看護費8,630元合計10,909元，棺木及葬儀
    費用357,700元、納骨塔使用費11,000元等殯葬費合計
    368,700元，另原告受有合計300萬元之精神上損害，以上加
    總為3,382,076元（計算式：2467+10909+ 368700+0000000
    ），並按被告甲○○之過失比例計算核為2,367,453元（計
    算式：0000000*0.7，元以下四捨五入），再予扣除前揭已
    請領之保險金1,500,000元後應為867,453元，則原告各得向
    被告連帶請求之損害賠償金為289,151元（計算式：
    {0000000-0000000}/3）。
七、從而，原告依侵權行為法律關係，請求被告連帶給付原告各
    289,151元及均自起訴狀繕本送達之翌日即96年2月1日（參
    見本院96年度交附民字第7號第15、16頁）起至清償日止按
    週年利率5%計算法定遲延利息之範圍內，為有理由。逾此範
    圍，則無理由，應予駁回。
八、本判決原告丁○○、丙○○、乙○○勝訴部分之金額未逾
    500,000元，依民事訴訟法第389條第1項第5款應依職權宣告
    假執行，被告陳明如受不利判決願供擔保請准宣告免為假執
    行，經核無誤，爰酌定相當擔保金額准許之。至原告敗訴部
    分，原告雖聲請宣告假執行，惟其假執行之聲請因失所附麗
    ，應併予駁回。
九、訴訟費用負擔之依據：民事訴訟法第79條、第85條第2項。
中　　華　　民　　國　　96　　年　　12　　月　　31　　日
                  臺灣宜蘭地方法院民事庭
                      法　官　郭淑珍
正本與原本無異。
如對本判決上訴，須於判決送達後20日內向本院提出上訴狀（須
附繕本）。
中　　華　　民　　國　　96　　年　　12　　月　　31　　日
                      書記官  藍友隆
